臺灣臺北地方法院民事裁定　　　　　99年度執消債更字第77號
聲　請　人
即債務人　　林鉑
代　理　人　張明俠律師
相　對　人
即債權人　　中國信託商業銀行股份有限公司
法定代理人　辜濂松
相　對　人
即債權人　　台新國際商業銀行股份有限公司
法定代理人　蔡榮棟
相　對　人
即債權人　　國泰世華商業銀行股份有限公司
法定代理人　汪國華
代　理　人　謝明璁
　　　　　　吳俊鴻
相　對　人
即債權人　　花旗（台灣）商業銀行股份有限公司
法定代理人　管國霖
相　對　人
即債權人　　大眾商業銀行股份有限公司
法定代理人　陳建平
代　理　人　陳眉秀
　　　　　　蔡怡玫
相　對　人
即債權人　　誠第一資產管理股份有限公司
法定代理人　王裕南
相　對　人
即債權人　　摩根聯邦資產管理股份有限公司
法定代理人　葉世禧
代　理　人　蕭智中
上列當事人間聲請消費者債務清理事件，本院裁定如下：
    主  文
債權人會議可決如附件一所示之更生方案應予認可。
債務人在未依更生條件全部履行完畢前，應受如附件二所示之生
活程度限制。
    理  由
一、本件原債權人聯邦商業銀行股份有限公司之債權由債權人摩
    根聯邦資產管理股份有限公司受讓；原債權人台灣大哥大股
    份有限公司之債權由債權人誠第一資產管理股份有限公司
    受讓，有債權讓與證明書、債權讓與公告等件在卷足憑，其
    等聲明承當本件程序，核應准許，合先敘明。
二、按更生方案經可決者，法院應為認可與否之裁定；法院為認
    可之裁定時，因更生方案履行之必要，對於債務人在未依更
    生條件全部履行完畢前之生活程度，得為相當之限制；又法
    院得將更生方案之內容及債務人財產及收入狀況報告書通知
    債權人，命債權人於法院所定期間內以書面確答是否同意該
    方案，逾期不為確答，視為同意；同意及視為同意更生方案
    之已申報無擔保及無優先權債權人過半數，且其所代表之債
    權額，逾已申報無擔保及無優先權總債權額之二分之一時，
    視為債權人會議可決更生方案，消費者債務清理條例第62條
    第1項、第2項及第60條第1項、第2項分別定有明文。次按更
    生方案認可裁定有二，即更生方案經債權人會議可決之認可
    裁定與不經債權人會議可決之逕行認可裁定，前者情形，法
    院原則上應予認可，並無裁量之餘地，惟為免更生方案對部
    分債權人不利致失平等或更生方案、更生程序有不合法情事
    ，同條例第63條第 1項乃明定法院例外不認可之事由；後者
    情形，係考量債務人如係有固定收入者，且其方案條件公允
    ，縱未經可決，於不具備同條例第64條第 2項所定不認可之
    事由，亦得不經債權人會議可決而逕行認可，有同條例第63
    條及第64條立法理由、張登科著消費者債務清理條例第 157
    頁至第 162頁足資參照，故於更生方案經債權人會議可決之
    情形，僅應審酌有無具備同條例第63條第 1項所定不認可之
    事由，而毋庸審酌同條例第64條第1、2項之情形，合先敘明
    。
三、查債務人經本院 99年度消債更字第158號裁定開始更生程序
    ，其所提如附件一所示之更生方案，條件為自更生方案確定
    後之次月10日為第1期，以每1個月為1期，每期清償新臺幣(
    下同)10,000元，共清償96期，合計8年，更生方案履行期間
    每逢3月10日增加清償10,000元，清償總金額合計1,040,000
    元(計算式：10,000×96＋10,000×8＝1,040,000)，清償成
    數72.48%，並於每期當月10日依債權比例，按期分別給付予
    各債權人，經本院於民國100年5月17日以北院木99執消債更
    焱字第77號函通知債權人於文到 7日內以書面確答是否同意
    ，除債權人國泰世華商業銀行股份有限公司、大眾商業銀行
    股份有限公司及誠第一資產管理股份有限公司 3位債權人
    遵期以書面確答不同意外，債權人甲○（台灣）商業銀行股
    份有限公司以書面確答同意，台新國際商業銀行股份有限公
    司迄未表示意見應視為同意，中國信託商業銀行股份有限公
    司及摩根聯邦資產管理股份有限公司均於100年5月18日收受
    上開通知，確答期限均於同年月25日屆滿，其等均遲至同年
    月27日始以書面確答不同意，依上開規定亦應視為同意，綜
    上，本件同意及視為同意之無擔保及無優先權債權人合計 4
    人，已過債權人總數 7人之半數，且其所代表之債權額合計
    新台幣(下同) 1,070,094元，亦逾已申報無擔保及無優先權
    總債權額 1,434,969元之二分之一，有債權表、送達證書及
    債權人陳報狀各附卷可稽，依上開規定，應視為債權人會議
    可決更生方案，除有同條例第63條第 1項所定不認可事由外
    ，本院原則上應予認可。
四、查債務人經本院 99年度消債更字第158號裁定開始更生程序
    ，其向台北市環境保護局申請以工代賑臨時工，任職於台北
    市中山區公所清潔隊，每年領有台北市政府環境保護局發給
    之春節慰問金20,000元及每月領有該局發給之清潔獎金6,00
    0元 (清潔獎金以實際到工日計算)，每月領有台北市文山區
    公所發給之平均月薪約14,762元，每月領有台北市政府社會
    局發給之兒童生活補助每人各 5,658元，二名未成年子女合
    計 11,316元，另兼職擔任鄰長每月有2,000元之收入，扣除
    春節慰問金後，每月平均收入為34,078元，而其名下僅有19
    98年出廠之中華汽車一部，並無其他有價值之財產，有台北
    市政府環境保護局100年3月15日函、台北市文山區公所 100
    年3月16日函、台北市政府社會局100年 3月22日函、薪資入
    帳存摺明細、97年及98年度綜合所得稅各類所得及財產歸屬
    資料清單各附卷可稽，其每月支出提列24,034元，包括個人
    支出12,034元及二名未成年子女之扶養費12,000元，已低於
    台北市每人每月最低生活費用14,794元，並無浪費情事，再
    核其每月收入其中11,316元部分，係台北市政府社會局對其
    二名未成子女所核發之兒童生活補助，債務人將之全數用於
    子女扶養費，僅自其勞力所得中再提列 684元作為扶養費支
    出 (計算式：12,000－11,316＝684)，並無扶養費過高情事
    ，其以每月收入扣除支出之近全數餘額10,000元作為每期清
    償金額，共清償96期，合計8年，於更生方案履行期間每逢3
    月10日再由春節慰問金中提撥10,000元以增加清償金額，總
    清償數額達1,040,000元，徵諸本件債務總金額為1,434,969
    元，扣除利息、違約金及費用後之本金債務總額為 853,825
    元，清償總額已逾本金債務數額，足認債務人已盡清償誠意
    。次查債務人於97年離婚，育有92年次之雙生子，均約定由
    債務人行使負擔未成年子女之權利義務，又查其前配偶並無
    所得及財產，有97年及98年稅務電子閘門財產所得調件明細
    表在卷足憑，堪認債務人對其前配偶尚無剩餘財產差額分配
    請求權。至債權人不同意更生方案之理由略以：清償成數過
    低、債務人工作年限尚有13年，得以未來所得再增加清償成
    數、扶養費過高應由前配偶共同負擔云云，惟查更生方案之
    清償成數並非認可更生方案之唯一標準，倘債務人所列收入
    確實，支出又屬必要，並以收入扣除支出之餘額用供清償，
    其方案堪認適當；又消費者債務清理條例之訂定，係為使不
    幸陷於經濟上困境之消費者，有重建復甦之機會，同條例第
    53條第 2項第3款復規定更生方案最終清償期僅得延長為8年
    ，本件債務人已提出最長清償期限 8年之更生方案，殊無再
    課以 8年後之未來所得增加清償之餘地；再債務人二名子女
    之扶養費為12,000元，其中11,316元係債務人向台北市政府
    社會局請領之兒童生活補助，該部分收入全部用於子女支出
    ，難謂不當，自無扶養費過高之情，不足 684元部分固由債
    務人勞力所得支出，惟其前配偶既無所得財產，由債務人獨
    力負擔 684元亦無不當，債權人上開主張均不足採。是上開
    更生方案核屬公允、適當、可行。再本件更生方案係視為債
    權人會議可決之情形，衡各債權人之受償率既均一致，即無
    同條例第63條第1項第1款所定對不同意之債權人不公允之情
    事 (按該條所謂公允係指平等原則而言，期免債權人會議採
    多數決致損及少數債權人之權利，張登科著消費者債務清理
    條例第152頁參照)，本件復查無第63條其他各款所定不認可
    之消極事由存在，爰依同條例第62條第 1項規定，以裁定認
    可該更生方案。另依同條例第62條第 2項規定，就債務人在
    未依更生條件全部履行完畢前之生活程度，予以相當之限制
    ，爰裁定如主文。
五、如不服本裁定，應於裁定送達後10日內，以書狀向本院司法
    事務官提出異議。
中    華    民    國   100    年    5     月    31    日
              民事執行處司法事務官  林夢雯
附件一：更生方案。
附件二：更生債務人之生活限制。